臺灣南投地方法院刑事判決
111年度交訴字第6號
公  訴  人  臺灣南投地方檢察署檢察官 
被      告  林瑞鴻


選任辯護人  楊志航律師
            雅蔀恩.伊勇律師
上列被告因過失致死案件，經檢察官提起公訴（111年度偵字第2
52號），本院判決如下：
    主  文
林瑞鴻犯過失致人於死罪，處有期徒刑捌月。
    事  實
一、林瑞鴻於民國109 年10月2 日18時27分許，駕駛車牌號碼00
    -0000號自用小貨車，沿南投縣名間鄉名松路2 段由南往北
    方向行駛，駛至該路與松嶺街之無號誌交岔路口，理應注意
    汽車行駛至無號誌交岔路口時，應減速慢行，作隨時停車之
    準備，而依當時天候晴、夜間有照明，視距良好，路面為柏
    油鋪裝、乾燥、無缺陷、無障礙物等情，並無不能注意之情
    事，竟疏未注意及此，未減速慢行而貿然通過該路口，適陳
    有堯騎乘車牌號碼000-000號普通重型機車，沿松嶺街由西
    往東方向行駛而至前揭交岔路口欲左轉彎進入名松路2 段時
    ，亦應注意汽車行經無號誌交岔路口，支線道車應暫停讓幹
    道車先行，且左轉彎時，應行至交岔路口中心處左轉，並不
    得占用來車道搶先左轉，然亦未注意及此，而於未達路口中
    心處即搶先左轉，且未讓幹線車先行，二車發生碰撞，致陳
    有堯人車倒地而受有創傷性蜘蛛網膜下出血、創傷性腦出血
    及急性呼吸衰竭等傷害，經人報警後隨即住院治療，並於11
    0 年12月3 日因上開傷害導致多重器官衰竭而死亡。
二、案經陳有堯之女陳素盆告訴暨臺灣南投地方檢察署檢察官簽
    分偵查起訴。
    理  由
一、證據能力之認定：
  ㈠按被告以外之人於審判外之言詞或書面陳述，除法律有規定
    者外，不得作為證據；又被告以外之人於審判外之陳述，雖
    不符刑事訴訟法第159 條之1 至第159 條之4 之規定，而經
    當事人於審判程序同意作為證據，法院審酌該言詞陳述或書
    面陳述作成時之情況，認為適當者，亦得為證據。當事人、
    代理人或辯護人於法院調查證據時，知有第159 條第1 項不
    得為證據之情形，而未於言詞辯論終結前聲明異議者，視為
    有前項之同意，刑事訴訟法第159 條第1 項及第159 條之5
    分別定有明文。經查，本判決下列所引用被告林瑞鴻以外之
    人於審判外之陳述，檢察官、被告及辯護人迄於本院言詞辯
    論終結前均未聲明異議，本院審酌上開證據資料作成時之情
    況，尚無違法不當或證明力明顯過低之瑕疵，亦認為以之作
    為證據應屬適當，爰依上開規定，認前揭證據資料均有證據
    能力。
　㈡次按除法律另有規定外，實施刑事訴訟程序之公務員因違背
    法定程序取得之證據，其有無證據能力之認定，應審酌人權
    保障及公共利益之均衡維護，刑事訴訟法第158 條之4 定有
    明文。本案以下所引用之非供述證據，並無證據證明係實施
    刑事訴訟程序之公務員違背法定程序所取得，且經本院於審
    理時合法踐行調查程序，自應認均具有證據能力，得作為證
    據。
二、認定犯罪事實所憑之證據及理由：
    訊據被告林瑞鴻固坦認於案發時、地駕車與陳有堯發生交通
    事故，而陳有堯因傷住院後死亡之事實，惟矢口否認有何過
    失致死犯行，辯稱：我開車從名松路直行，到路口有略為減
    速，到該路口時因為沒有發現有待轉車輛或轉彎車輛，我就
    繼續直行，已經通過該路口，聽到碰撞聲就停車，看到一台
    機車倒在路中間。當時對向車道有直行車輛，因為有車子擋
    住我視線，我沒有看到死者待轉，我認為我有路權並無過失
    云云。辯護人為其辯稱略以：依現場照片所示，死者係自被
    告後方擦撞被告左後方檔泥板處，故被告無從觀察到死者，
    且被告過路口時已減速亦無超速之情，故被告應無違反任何
    注意義務。 
  ㈠按道路交通安全規則第93條第1 項第2 款規定「行車速度，
    依速限標誌或標線之規定，無速限標誌或標線者，應依下列
    規定：㈡行經設有彎道、坡路、狹路、狹橋、隧道、學校、
    醫院標誌之路段、道路施工路段、泥濘或積水道路、無號誌
    之交岔路口及其他人車擁擠處所，或因雨霧致視線不清或道
    路發生臨時障礙，均應減速慢行，作隨時停車之準備」，然
    並非只要該路段同時設有速限，及彎道、坡路、狹路、狹橋
    、隧道、學校、或醫院標誌或標線時，駕駛人只要依規定之
    速限行駛，即可毋庸注意「減速慢行，作隨時停車之準備」
    ，反之，縱然該路段設有速限之標誌或標線，然如同時設有
    彎道、坡路、狹路、狹橋、隧道、學校、或醫院標誌時，係
    在提醒駕駛人除時速不得超過速限標誌標線所規定之時速外
    ，行駛該路段更應特別注意減速謹慎通過，以避免事故發生
    。至所謂減速慢行，固未明白規定須減至若干公里以下，但
    既明文規定應作隨時停車之準備，汽車駕駛人於駛經彎道時
    ，自應斟酌當時情形，將車速減至可以隨時煞停之狀態，始
    與規定相符（最高法院86年度台上字第7443號判決意旨參照
    )。
　㈡經查，被告於上揭時、地，駕車沿南投縣名間鄉名松路2 段
    由南往北方向行駛，駛至該路與松嶺街之無號誌交岔路口時
    ，與陳有堯騎乘之機車發生車禍，致陳有堯因而受有創傷性
    蜘蛛網膜下出血、創傷性腦出血及急性呼吸衰竭等傷害，陳
    有堯隨即經警送醫住院治療，嗣於110 年12月3 日因上開傷
    害導致多重器官衰竭而死亡，而當時天候晴、夜間有照明，
    視距良好，路面為柏油鋪裝、乾燥、無缺陷、無障礙物、路
    口無號誌等情，為被告所不否認，並有道路交通事故現場圖
    、道路交通事故調查報告表㈠㈡、現場及監視器照片、埔基醫
    療財團法人埔里基督教醫院診斷證明書、衛生福利部南投醫
    院診斷證明書、彰化基督教醫療財團法人南投基督教醫院、
    臺灣南投地方檢察署檢察官相驗筆錄、相驗屍體證明書、檢
    驗報告書、相驗照片在卷可稽（見他卷第7 頁至8 頁、第52
    頁至53頁、第55頁至56頁、第98頁至106 頁，相卷第11頁至
    15頁、第74頁、第78頁至97頁），上開事實先堪認定。　
　㈢次查，被告為汽車駕駛人，領有汽車駕駛執照，有證號查詢
    汽車駕駛人1 份存卷可查（見他卷第107 頁），又案發路口
    為無號誌、設有速限50公里標誌乙節，有道路交通事故調查
    報告表㈠、現場照片2 張在卷可參（見他卷第92頁，本院卷
    第57頁至59頁），則被告自應注意上揭道路交通安全規則之
    規定，在行經無號誌路口時應減速慢行，作隨時停車之準備
    ，被告雖辯稱行經案發路口時，時速僅約40至50公里，已經
    有放空檔，應該有檔煞云云，惟經本院勘驗案發路口監視器
    畫面影像，顯示被告汽車行經案發路口時並未減速，直到碰
    撞到告訴人機車為止均未煞停，且速度明顯高於告訴人之機
    車等情（勘驗內容詳下述），則被告及辯護意旨辯稱被告已
    減速慢行云云，已與客觀事證不符。
  ㈣另經本院職權勘驗案發路口監視器錄影畫面，顯示：案發路
    口並無任何交通號誌，陳有堯騎乘機車經過事故路口時係早
    於被告通過路口之時間，被告剛進入路口時，陳有堯之車輛
    已在被告車輛視線左前方，且無任何遮蔽物，被告穿越路口
    並無明顯減速或煞停，且被告之相對車速較陳有堯快等情，
    有本院勘驗筆錄在卷可稽（如附件）。
  ㈤綜合上開證據所示，案發路口雖有速限規定，惟仍屬無號誌
    路口，被告駕車行經該處仍應依規定減速慢行，作隨時停車
    之準備，且陳有堯騎乘機車經過事故路口時係早於被告通過
    路口之時間，被告前方視線亦無明顯阻擋，顯見被告於案發
    當時行經事故路口前，應可發現在其左前方有陳有堯騎乘之
    機車，惟被告並無任何減速煞停之動作仍貿然通過路口，致
    二車發生撞擊，被告自有行經無號誌路口，未減速慢行做隨
    時停車準備之過失。另本件交通事故經送請交通部公路總局
    臺中區監理所南投縣區車輛行車事故鑑定會鑑定及交通部公
    路總局覆議，鑑定及覆議結果亦同本院見解，認定「被告駕
    駛自用小貨車，夜間行經無號誌交岔路口，未減速慢行做隨
    時停車準備，為肇事次因」，此有交通部公路總局臺中監理
    所投鑑字第1100222890號函暨所附之鑑定意見書、交通部公
    路總局路覆字第1100129454號函暨覆議意見書各1 份在卷可
    佐（見他卷第134 頁至136 頁，第173 頁至175 頁），足見
    被告上開所辯，顯屬卸責之詞，不足採信。
  ㈥按「行車速度，依速限標誌或標線之規定，無速限標誌或標
    線者，應依下列規定：行經設有彎道、坡路、狹路、狹橋、
    隧道、學校、醫院標誌之路段、道路施工路段、泥濘或積水
    道路、無號誌之交岔路口及其他人車擁擠處所，或因雨霧致
    視線不清或道路發生臨時障礙，均應減速慢行，作隨時停車
    之準備。」道路交通安全規則第93條第1 項第2 款定有明文
    。被告領有駕駛執照，對於上開規則應無不知之理，其於上
    開時、地駕駛車輛，理應注意上開道路交通安全規則，而依
    卷附道路交通事故調查報告表所示，肇事當時天候為晴，夜
    間有照明，視距良好，路面為柏油鋪裝、乾燥、無缺陷、無
    障礙物、路口無號誌，且依被告之智識、能力，又無不能注
    意之情事，竟疏未注意未減速慢行做隨時停車準備，仍貿然
    行使前進，導致事故發生，其上開駕駛行為具有過失甚明。
    又被害人陳有堯因本件車禍受有創傷性蜘蛛網膜下出血、創
    傷性腦出血及急性呼吸衰竭等傷害，經人報警後隨即住院治
    療，並於110 年12月3 日因上開傷害導致多重器官衰竭而死
    亡已如前述，是被告之過失行為與被害人陳有堯之死亡，具
    相當之因果關係。
　㈦綜上所述，被告及其辯護人前開所辯，均有未洽，委無足取
    ，被告上開犯行，堪以認定，應依法論科。　
三、論罪科刑之理由：
  ㈠核被告所為，係犯刑法第276 條之過失致人於死罪。
  ㈡又被告於本案肇事後，報案人或勤指中心轉來資料未報明肇
    事人姓名，員警前往現場處理時，被告在場，在有偵查犯罪
    職權之公務員未發覺為犯嫌前，當場向前往處理之警員承認
    肇事等情，有上揭自首情形紀錄表附卷可查（見他卷第60頁
    ) ，核與自首要件相符，爰依刑法第62條前段規定減輕其刑
    。
  ㈢爰以行為人之責任為基礎，審酌被告因疏未遵守道路交通安
    全規則，具有肇事次因並因而導致本件交通事故，致被害人
    不幸死亡，使被害人家屬頓失至親、精神上痛苦甚鉅，所為
    實有不該，且犯後仍否認犯行，態度不佳，兼衡被告高中畢
    業之教育程度，從事茶農工作、經濟狀況小康、與父親同住
    ，被害人為事故肇事主因等一切情況，量處如主文所示之刑
    。
據上論斷，應依刑事訴訟法第299 條第1 項前段，判決如主文。
本案經檢察官石光哲提起公訴，檢察官劉景仁到庭執行職務。
中　　華　　民　　國　　111 　年　　8 　　月　　1 　　日
　　　　　　　　　        臺灣南投地方法院刑事第二庭    
　　　　　　　　　            審判長法　官 楊國煜
　　　　　　　　　                  法  官 劉彥宏
　　　　　　　　　                  法  官 羅子俞
以上正本證明與原本無異。 
如不服本判決應於判決送達後20日內向本院提出上訴狀，（均須
按他造當事人之數附繕本）「切勿逕送上級法院」。
告訴人或被害人如對於本判決不服者，應具備理由請求檢察官上
訴，其上訴期間之計算係以檢察官收受判決正本之日期為準。
                                   書記官 吳瓊英
中　　華　　民　　國　　111 　年　　8 　　月　　1 　　日
附錄本案論罪科刑法條：
中華民國刑法第276條
因過失致人於死者，處5年以下有期徒刑、拘役或50萬元以下罰
金。